【裁判字號】    94,訴,630
【裁判日期】    951229
【裁判案由】    偽造文書
【裁判全文】
臺灣桃園地方法院刑事判決               94年度訴字第630號
公  訴  人  臺灣桃園地方法院檢察署檢察官
被      告  丙○○
選任辯護人  莊守禮律師
被      告  甲○○
選任辯護人  邱鎮北律師
被      告  乙○○
選任辯護人  陳俊隆律師
上列被告因偽造文書案件，經檢察官提起公訴（93年度偵字第
15895 號），本院判決如下：
    主  文
甲○○、乙○○共同行使偽造公文書，足以生損害於公眾及他人
，甲○○處有期徒刑壹年肆月；乙○○，累犯，處有期徒刑壹年
肆月。如附表所示之偽造印文均沒收。
丙○○無罪。
    事  實
一、乙○○於民國81年間因偽造文書案件，經本院判處有期徒刑
    2 年2 月確定，於84年10月3 入監執行，於85年9 月3 日縮
    短刑期假釋出監，至86年8 月15日保護管束期滿，未經撤銷
    ，以已執行論。甲○○於88年間起即從事販售棄土證明文件
    業務，因前開業務結識賢記開發有限公司（下稱賢記公司）
    負責人丙○○。於民國89年3 月23日，丙○○以賢記公司之
    名義與中福營造有限公司（下稱中福營造公司）簽訂承攬工
    程合約，由賢記公司負責處理中福營造公司所承攬麗寶建設
    股份有限公司（下稱麗寶建設公司）在桃園縣中壢市○○段
    250 ─9 、248 ─2 土地興建集合住宅工程（建照號碼為89
    桃建工建執照字第會壢0912號）中有關剩餘土石方挖、運、
    棄之工程，丙○○依據前開契約，須代尋工程所生砂石回收
    及廢土棄置之地點，並提供棄置地點之土地登記簿謄本、土
    地所有權人印鑑證明、土地使用同意書、地籍圖、位置圖等
    文件，以供前開工程申請開工所用。丙○○遂與甲○○聯絡
    ，表示其已另覓可供棄置廢土之土地，僅須前開文件以供辦
    理開工事宜，而央請甲○○代為尋找前開文件，雙方並協議
    由丙○○支付棄置土方體積每立方米新臺幣（下同）50元之
    價格為購買前開棄土證明文件之報酬，經甲○○應允。甲○○遂與乙○○聯絡尋找前開證明文件事宜，2 人於知悉丙○○實際不致將廢土倒置於渠等日後所提供之土地上，前開文
    件僅供申請開工所用，為貪圖販售前開文件之報酬，遂基於
    意圖為自己不法所有之犯意聯絡，先由乙○○提供其於90年
    2 月間透過「潘冠程」介紹，在其位於臺北縣板橋市○○路
    某處之事務所內，向真實姓名、年籍不詳之成年男子購買如
    附表編號1 所示之偽造桃園縣大溪鎮○○段178 地號土地登
    記簿謄本1 份、編號2 所示之偽造地主「黃金興」（業於32
    年2 月28日死亡）印鑑證明1 份、偽造之與前開印鑑證明相
    同之「黃金興」印章1 枚，並取得該男子所交付之大溪鎮○○段178 地號土地地籍圖謄本1 份後，約隔1 、2 日，乙○○在其位於臺北縣中和市住處將前開文件、印章交予甲○○
    ，由甲○○就地填載附表編號3 所示之土地使用同意書，並
    使用乙○○所交付之「黃金興」印章於上偽造「黃金興」之
    印文1 枚，用以偽造黃金興名義之土地使用同意書之私文書
    ，復繪製附表編號4 所示之土地路線圖，並接續在前開土地
    路線圖上偽造「黃金興」之印文1 枚。而後，甲○○未告知
    丙○○上情，逕在桃園縣中壢市某處將前開文件直接交予丙○○所指定負責前開工地棄土事宜之不知情之朱驊真而行使
    之，使丙○○陷於錯誤而給付按預估棄土量為4,069 立方米
    計算之棄土證明文件費用203,450 元，足以損害於地政機關
    地籍資料登記管理之正確性、桃園戶政事務所對印鑑證明管
    理之正確性及丙○○。後朱驊真將前開文件交付予不知情之
    中福營造公司以納入上開建築工程「施工計畫說明書」之一
    部分，持向桃園縣政府工務局申請開工，供該局備查，嗣桃
    園縣政府政風室人員實地查訪後發覺前開土地並無任何棄土
    ，且前開土地所有權人並無同意他人放置棄土，而查知上情
    。
二、案經法務部調查局報告臺灣桃園地方法院檢察署檢察官偵查
    起訴。
    理  由
壹、證據能力：
一、刑事審判上之共同被告，係為訴訟經濟等原因，由檢察官或
    自訴人合併或追加起訴，或由法院合併審判所形成，其間各
    別被告及犯罪事實仍獨立存在，故共同被告對於其他共同被
    告之案件而言，為被告以外之第三人，本質上屬於證人。次
    按被告以外之人於審判外之言詞或書面陳述，除法律有規定
    者外，不得作為證據；被告以外之人於偵查中向檢察官所為
    之陳述，除顯有不可信之情況者外，得為證據；又被告以外
    之人於審判外之陳述，雖不符刑事訴訟法第159 條之1 至第
    159 條之4 之規定，而經當事人於審判程序同意作為證據，
    法院審酌該言詞陳述或書面陳述作成時之情況，認為適當者
    ，亦得為證據。當事人、代理人或辯護人於法院調查證據時
    ，知有第159 條第1 項不得為證據之情形，而未於言詞辯論
    終結前聲明異議者，視為有前項之同意，刑事訴訟法第159
    條第1 項、第159 條之1 第2 項、第159 條之5 分別定有明
    文。
二、經查：
（一）被告丙○○、甲○○、乙○○均同為本案被告，就被告甲○○而言，丙○○、乙○○所為陳述；就被告乙○○而言
      ，甲○○、丙○○所為陳述；就被告丙○○而言，甲○○
      、乙○○所為陳述，本質上應屬被告以外之人之陳述。被
      告丙○○、甲○○、乙○○及渠等辯護人並未主張排除共
      同被告證言之證據能力，且迄於本院言詞辯論終結前均未
      表示異議，本院審酌被告甲○○、丙○○前於警詢、檢察
      官偵查中所為之陳述之情形，且無事證顯示渠等所為陳述
      係出於錯誤或違反自由意識，復無違法取供之情形，故丙○○、甲○○、乙○○所為之陳述，自得為證據。
（二）證人丁○○於調查局所為之陳述雖屬審判外之陳述，惟被
      告丙○○、甲○○、乙○○及渠等辯護人於本院準備程序
      中並未主張排除證人丁○○前開證言之證據能力，且迄於
      本院言詞辯論終結前均未表示異議。又本院審酌證人丁○○前開證言作成之情形，且無證據足認有何違法取得前開
      證人證述之情形，故證人丁○○前開審判外之陳述，自得
      為證據。
貳、被告甲○○、乙○○部分：
一、認定事實之依據：
（一）被告乙○○於本院審理時固坦承有交付上開偽造之桃園縣
      大溪鎮○○段178 地號土地登記簿謄本1 份、偽造之「黃
      金興」印鑑證明1 份、偽造之「黃金興」印章1 枚，及桃
      園縣大溪鎮○○段178 地號土地地籍圖謄本1 份予被告甲○○，被告甲○○亦坦承有交付前開偽造文件及偽造「黃
      金興」名義之土地使用同意書供中福營造公司申報開工之
      用，惟均矢口否認有何偽造、行使偽造文書犯行，被告乙○○辯稱；前開文件係伊經由「潘冠程」介紹向黃金興購
      買，伊並不知前開文件係偽造云云；被告甲○○辯稱；前
      開文件係被告乙○○交付予伊，伊並不知該等文件係偽造
      云云。
（二）經查：
    1.丙○○為賢記公司之負責人，於89年3 月23日承攬中福營
      造公司在桃園縣中壢市○○段250 ─9 、248 ─2 土地上
      興建集合住宅工程（起造人為麗寶建設公司）中有關剩餘
      土石方挖、運、棄之工程，丙○○依據其與中福公司契約
      ，須代尋工程所生砂石回收及廢土棄置之地點，並提供棄
      置地點之土地登記簿謄本、土地所有權人印鑑證明、土地
      使用同意書、地籍圖、路線圖等文件，以供前開工程申請
      開工所用一節，為被告丙○○所自承，復有賢記公司與中
      福營造公司89年3 月23日中寮段2 期土方工程承攬合約1
      份在卷可按，自屬為真。又被告乙○○確有交付如附表編
      號1 所示之桃園縣大溪鎮○○段178 地號土地登記簿謄本
      1 份、編號2 所示之「黃金興」印鑑證明1 份予被告甲○○，被告甲○○再將前開文件及附表編號3 之土地使用同
      意書、附表編號4 所示之土地路線圖提供予中福營造公司
      以為開工之用等情，亦據被告甲○○、乙○○供述明確，
      復有中福營造公司向縣政府申請開工卷宗（即桃園縣政府
      工務局90年4 月12 日 建管108 號卷宗）在卷可參，被告
      甲○○、乙○○確有行使附表所示文件一節，亦堪認定。
    2.附表編號1 所示之桃園縣大溪鎮○○段178 地號土地登記
      謄本，其上所載列印時間為90年2 月15日14時25分，與桃
      園縣大溪地政事務所地籍資料庫登記事項不符一節，有桃
      園縣大溪鎮地政事務所94年9 月29日溪地登字第09400078
      75號函在卷可稽，又附表編號1 所示土地登記謄本所載所
      有權人為黃金興，亦與前開函文所檢附之土地登記謄本所
      載所有權人為黃金興、黃金安、黃亮、黃母、黃笑一節不
      符，前開土地登記謄本係屬偽造一節，堪以認定。又黃金
      興係明治31年9 月9 日生，日據時期調查簿記載於昭和18
      年 (即民國32年)2 月28 日死亡，其並無配給身分證字號
      ，附表編號2 所示印鑑證明上所載之國民身分證統一編號
      Ｚ000000000係不合邏輯，桃園縣大溪戶政事務所並無附表
      編號2 所示黃金興印鑑證明申請資料，該所亦無附表編號
      2 印鑑證明所載「戶印證字第0012532 號」之文號，該所
      檔案資料中並無黃金興印鑑證明資料一節，亦有桃園縣大
      溪鎮戶政事務所94年10月28日桃溪戶字第0940004653號函
      、該所93年3 月29日桃溪戶字第0930001463號函、該所94
      年10月28日桃溪戶字第0940004653號函各1 份在卷可參，
      附表編號2 所示之「黃金興」印鑑證明亦屬偽造一節，亦
      堪認定。更有進者，依前開函文所示，黃金興業於32 年
      間死亡，自無可能同意他人使用前開桃園縣大溪鎮○○段
      178 地號土地，亦無可能交付印章，授權被告甲○○、乙○○為其書立土地使用同意書或蓋用其印文，則附表編號
      3 所示黃金興名義之土地使用同意書、附表編號4 所示土
      地路線圖上之「黃金興」印文均屬偽造無疑。
    3.被告乙○○以證人身分於本院審理時證稱：伊從事提供棄
      土證明業務近10年。伊與被告甲○○係同行，因被告甲○○需要棄土證明文件而詢問伊是否可提供，伊接洽購買該
      等文件後便在臺北縣中和市○○路住處交付附表編號1 之
      土地登記謄本、編號2 之印鑑證明、「黃金興」之印章、
      身分證影本、地籍圖予被告甲○○，但伊忘記交付上開文
      件之時間，僅記得伊於取得前開文件後約1、2天即交付。
      伊並無提供附表編號3 之土地使用同意書予被告甲○○，
      亦未繪製本案土地路線圖予被告甲○○。前開伊所交予被
      告甲○○之文件係經由「潘冠程」介紹而向自稱「黃金興
      」之人所購買，該自稱「黃金興」之人在伊位於臺北縣板
      橋市○○路之事務所交付前開文件予伊。伊忘記取得前開
      文件之時間，但應該是在潘冠程等人申請取得前開文件後
      7 日內交予伊。伊取得前開文件後，並未前去實地查看，
      伊之前亦未告知被告甲○○伊欲提供土地之位置、地主姓
      名、係伊將資料交予被告甲○○後，被告甲○○始知伊所
      提供之土地地主姓名、位置等資訊。因該自稱「黃金興」
      之人所交付之前開文件均為正本，故伊不知該等文件係偽
      造。伊係以土地面積乘以3 以計算立方米數，再以每立方
      米乘以20元計算購買前開文件之價格。伊並未與該自稱「
      黃金興」之人約定何時將印鑑章交還，伊亦不知該「黃金
      興」之聯絡方式，伊有告知潘冠程，伊所取得之「黃金興
      」印鑑章使用完畢後會將之丟棄等話（見本院95年11月8
      日審理筆錄）。被告甲○○以證人身分於本院審理時證稱
      ：伊從事土地棄土證明買賣業務已7 、8 年，附表所示之
      土地登記謄本、「黃金興」印鑑證明、土地使用同意書、
      路線圖及桃園縣大溪鎮○○段178 地號之地籍謄本均係伊
      向被告乙○○所購買欲提供予被告丙○○作為建築公司申
      報開工所用。伊拿到前開土地使用同意書、路線圖時，其
      上均已蓋有「黃金興」之印文，伊取得「黃金興」之印鑑
      證明時，其上已有「黃金興」之署名，伊購買前開文件過
      程中，從未取得「黃金興」之印鑑章，被告乙○○所交付
      予伊之前開文件均為正本，伊亦係將正本交予被告丙○○
      之妹婿。伊並未向被告乙○○指定所欲購買土地之地段，
      係被告乙○○交付前開文件予伊時，伊才知道所購買係何
      筆土地，被告丙○○事前亦不知伊要提供何筆土地。伊係
      以所購買之土地面積乘以1.2 計算立方米數，再以每立方
      米35元之價格購買上開土地，伊購買後再將前開文件賣予
      被告丙○○，但前開文件伊係交予被告丙○○之妹婿。伊
      購買前開土地後，並未至現場查看，也未曾與地主「黃金
      興」聯絡。依當時之文化，應該不會將土倒在前開土地上
      ，但伊並不確定被告丙○○必定不會倒土在土地上等語（
      見本院95年11月8日 審理筆錄），後稱：附表編號4 所示
      之路線圖可能係伊所繪，其上字跡很像伊字跡，但伊對該
      圖無印象，其上「黃金興」之印文可能係伊繪好圖後交還
      予地主蓋章，前開路線圖係伊依被告乙○○所告知之位置
      大略繪製而成，因為伊知道棄土實際不會倒在該處，所以
      該圖並不重要等語（見本院95年11月8 日審理筆錄）。依
      證人甲○○、乙○○均陳稱渠等從事棄土證明業務多年，
      衡情當對此等業務十分熟稔，以渠等經驗，向戶政、地政
      機關查詢本案土地登記謄本、印鑑證明等文件之真偽要非
      難事，豈會毫不加以查詢，即願支付金錢購買不知真偽之
      文件，顯與情理有違。再者，證人乙○○證稱其未交付附
      表編號3 所示之土地使用同意書、編號4 所示之路線圖予
      被告甲○○，而被告甲○○原證稱前開土地使用同意書係
      被告乙○○所交付，復又改稱前開土地使用同意書之字跡
      與其字跡相似，可能係其所填載等語。衡諸常情，一般人
      對自己字跡當無誤認之虞，苟前開土地同意書非被告甲○○所書立，其當會加以否認，絕無「看似自己筆跡，但無
      印象曾書寫」此種模擬兩可之陳述，被告甲○○前開陳述
      ，無非係為避免自身罪責之推諉卸詞，要無可採，前開土
      地使用同意書應係被告甲○○所書立一節，堪以認定。而
      苟確如被告乙○○所述，其係直接向「黃金興」購買，以
      其從事棄土證明業務多年經驗，不致不知應備齊何種文件
      ，則何以其不於其所稱之「黃金興」交付土地登記謄本、
      印鑑證明時，要求「黃金興」一併簽立土地使用同意書及
      繪製路線圖？以致須由被告甲○○於嗣後大費周章填載土
      地使用同意書，甚或憑空杜撰繪製渠等均不知實際所在之
      土地位置圖，此舉顯違交易常情。再者，印鑑章為從事土
      地登記極其重要之憑證，一般人均知其重要性而不輕易交
      予他人，證人乙○○竟稱該「黃金興」任意交付印鑑章供
      其使用，甚或任其於使用後擅自丟棄云云，顯悖於情理，
      被告乙○○對此竟毫無所疑，孰能置信？被告乙○○於收
      取該「黃金興」之印章時，顯然知悉開該印章絕非印鑑章
      ，而前開印章竟與其所收受之印鑑證明印文相同，由此亦
      可推知該印鑑證明應係偽造。綜上所述，以被告乙○○、
      甲○○所自承從事提供棄土證明文件多年業務之經驗，絕
      無可能對前開種種違常之舉毫無所覺，渠等顯然知悉該等
      文件、印章應係偽造一節至明。
    4.再被告甲○○、乙○○均自承渠等取得附表所示文件係為
      供申請開工執照事宜，且依被告甲○○嗣於本院審理時自
      承：附表編號4 所示之路線圖係伊在被告乙○○住處取得
      附表編號1 、2 所示之土地登記謄本、印鑑證明後，伊在
      乙○○住處所繪製，其上「黃金興」之印文係由伊或被告
      乙○○所為等語（本院95年12月7 日審理筆錄），被告乙○○於本院審理時肯認被告甲○○前開所述附表編號4 所
      示之路線圖係上「黃金興」之印文係由其或被告甲○○一
      人中所為等情，且其亦自承「黃金興」之印鑑章係由伊保
      管（見本院95年12月7 日審理筆錄），則被告甲○○、乙○○意在使用本案偽造之文件申請開工執照，被告甲○○
      既偽填「黃金興」名義之土地使用同意書、路線圖，於前
      開文件上按捺「黃金興」印文自在其犯意範圍內。而被告
      乙○○既持有偽造「黃金興」之印鑑章，無非供作按捺於
      本案申請開工執照文件所用，於前開被告甲○○偽造之土
      地使用同意書、路線圖上按捺「黃金興」印文自亦在其犯
      意範圍之內。故被告甲○○、乙○○意在使用前開偽造文
      件以申請開工執照並取得報酬，渠等就行使或偽造附表所
      示之文書、印文及詐欺間顯有犯意之聯絡與行為之分擔。
    5.被告乙○○、甲○○以偽造之土地登記謄本、印鑑證明，
      並偽造黃金興名義之土地使用同意書切結書交予丙○○，
      且未告知丙○○前開文件係屬不實，致使丙○○誤信前開
      文件為真實而給付報酬，渠等顯有不法所有之詐欺意圖。
      再者，本件被告乙○○、甲○○所使用之土地登記謄本記
      載土地面積為3,464 平方公尺，有土地登記謄本1 份在卷
      可參，依證人乙○○、甲○○前開所述，乙○○係以每立
      方米20元向自稱「黃金興」之人購買前開文件，前開價格
      乘以其計算立方米之比例，被告乙○○需花費207,840 元
      （3,464 ×3 ×20＝207, 840）購買前開文件，被告甲○○係以每立方米35元向乙○○購買前開文件，乘以其計算
      立方米之比例，則甲○○花費145,488 元（3,464 ×1.2
      ×35＝145, 488）購買前開文件，比較2 人所述，被告乙○○花費207,840 元購買前開文件，後竟然僅以145,488
      元出售予甲○○，其非但未能賺取差價，反損失6 萬餘元
      ，顯違情理，渠等所述購買價格應屬不實。再佐以渠等有
      前述分工填載土地使用同意書、繪製路線圖之舉，苟渠等
      係層層轉售，前手自當備妥文件交付，豈須甲○○嗣後自
      行製作原應由土地所有權人交付之土地使用同意書、路線
      圖，由此可見，被告乙○○、丙○○應係共同蒐集本案偽
      造土地登記謄本、印鑑證明，且共同偽造土地使用同意書
      、路線圖。復依丙○○於本院審理時供稱：伊係以每立方
      米50元之代價購買前開文件，本件預估棄土量為4,069 立
      方米，以給付20餘萬報酬予被告甲○○（見95年8 月11日
      審理筆錄），故以前開方式計算，被告甲○○、乙○○共
      同詐得之款項為203,450 元。
（三）綜上所述，本件事證明確，被告甲○○、乙○○2 人犯行
      堪以認定，自應依法論科。
二、論罪科刑：
（一）按行為後法律有變更者，適用行為時之法律。但行為後之
      法律有利於行為人者，適用最有利於行為人之法律，刑法
      第2 條第1 項定有明文，此條規定乃與刑法第1 條罪刑法
      定主義契合，而貫徹法律禁止溯及既往原則，係規範行為
      後法律變更所生新舊法律比較適用之準據法，是刑法第2
      條本身雖經修正，但刑法第2 條既屬適用法律之準據法，
      本身尚無比較新舊法之問題，應一律適用裁判時之現行刑
      法第2 條規定以決定適用之刑罰法律，先予辨明。又以本
      次刑法修正之比較新舊法，應就罪刑有關之共犯、未遂犯
      、想像競合犯、牽連犯、連續犯、結合犯，以及累犯加重
      、自首減輕暨其他法定加減原因（如身分加減）與加減例
      等一切情形，綜其全部罪刑之結果而為比較（最高法院95
      年5 月23日95年度第8 次刑庭會議決議可資參照）。又行
      為後刑法條文經修正，若僅為條文修正、實務見解明文化
      之修正，非法律變更，無有利、不利情形，應適用裁判時
      法（參照最高法院95年11月7 日95年度第21次刑庭會議決
      議），按刑法第2 條第1 項之規定，係規範行為後「法律
      變更」所生新舊法比較適用之準據法，故被告行為後刑法
      條文之修正，對於被告並無有利或不利之情形者（例如新
      舊法處罰輕重相同，犯罪構成要件亦無寬嚴之別等），即
      無適用修正後刑法第2 條第1 項之規定比較新舊法適用之
      問題。查94年2 月2 日修正公布，而於95年7 月1 日生效
      實施之新刑法（下稱新刑法）第28條雖將舊法之「實施」
      修正為「實行」。其中「實施」一語，涵蓋陰謀、預備、
      著手及實行之概念在內，其範圍較廣；而「實行」則著重
      於直接從事構成犯罪事實之行為，其範圍較狹；二者之意
      義及範圍固有不同，但對於本件被告2 人基於行使偽造文
      書之犯意聯絡，分工偽造部分文書及行使，渠等共犯行使
      偽造文書犯行而言，刑法第28條之修正內容，對於被告2
      人並無「有利或不利」之影響，新刑法第47條雖將舊刑法
      修正限制為受徒刑之執行完畢，或一部之執行而赦免後，
      5 年以內「故意」再犯有期徒刑以上之罪者，始成立累犯
      。但上述新舊法之規定，對於本件被告「故意」犯罪，亦
      無所謂「有利或不利」之情形。依上說明，應無適用修正
      後刑法第2 條第1 項之規定比較新舊法適用之問題（參最
      高法院95年度臺上字第5589號判決意旨）。經查：
    (1)被告犯罪時之刑法第33條第5 款原規定：「罰金：1 元以
      上」；而95年7 月1 日修正公布施行之刑法33條第5 款則
      規定：「罰金：新臺幣1,000 元以上，以百元計算之」，
      業將科處罰金之最低額提高至新臺幣1,000 以上，修正前
      之規定顯對於行為人較為有利。
    (2)被告行為後，刑法第55條後段牽連犯之規定業經刪除，修
      正前被告所犯偽造印文、偽造私文書、詐欺罪、行使公文
      書之犯行，因有牽連犯之關係而僅論以較重之罪，然於新
      法修正施行後，即須分論併罰，比較新舊法之規定，修正
      後之規定並非較有利於被告。
    (3)經綜合全部罪刑之結果而為比較，並參諸前揭最高法院決
      議及修正後刑法第2 條第1 項前段、後段規定之從舊從輕
      原則，自應適用被告行為時即修正前之法律。
（二）核被告甲○○、乙○○行使附表編號1 所示之偽造土地登
      記謄本、編號2 所示「黃金興」印鑑證明之所為，均係犯
      行為時刑法第216 條、第211 條偽造公文書罪，被告甲○○、乙○○偽造附表編號3 所示「黃金興」名義之土地使
      用同意書並進而行使之所為，均係犯行為時刑法第216 條
      、210 條行使偽造私文書罪，被告甲○○、乙○○在附表
      編號4 所示之位置圖上偽造「黃金興」之印文之所為，均
      係犯行為時刑法第217 條第1 項偽造印文罪。被告甲○○
      、乙○○交付附表所示之文件以詐取丙○○所支付之報酬
      之所為，均係犯行為時刑法第339 條第1 項詐欺罪（起訴
      書原記載被告甲○○、乙○○係犯刑法210 條、211 條，
      惟依起訴書所載犯罪事實，應係指被告甲○○、乙○○行
      使附表所示文件行為，起訴書顯係漏列刑法第216 條，而
      經到庭檢察官予以補充被告2 人所涉法條為216 條、210
      條、211 條之行使偽造公文書、行使偽造私文書）。被告
      甲○○、乙○○在附表編號3 所示「黃金興」名義之土地
      使用同意書上偽造「黃金興」之印文，屬偽造私文書之階
      段行為，不另論罪。被告甲○○、乙○○偽造附表編號3
      所示「黃金興」名義之土地使用同意書之私文書後，持以
      行使，其偽造行為為行使行為所吸收，不另論偽造之罪。
      被告甲○○、乙○○因欲申請開工執照而同時行使偽造公
      文書、私文書，係一行為觸犯數罪名，為想像競合犯，應
      依修正後之刑法第55條前段從一重論以行使偽造公文書罪
      。被告甲○○、乙○○2 人，對於前述犯罪，互有犯意連
      絡與行為分擔，應依修正後刑法第28條論以共同正犯。被
      告乙○○、甲○○前開數罪間，有方法結果之牽連關係，
      應依修正前第55條後段牽連犯之規定論以一罪。公訴意旨
      雖未論及被告甲○○、乙○○共同蓋用偽造「黃金興」之
      印章於附表編號4 所示路線圖上偽造「黃金興」印文之犯
      行及被告2 人詐欺丙○○之犯行，惟此二部分，與前開論
      罪科刑部分想像競合及方法目的之牽連關係，均為裁判上
      之一罪，為起訴效力所及，本院自應併予審理，且於本院
      審理時亦提示前開文件予被告並就此詢問被告，被告亦就
      前開犯罪事實為辯論，自無礙於被告2 人防禦權，附此敘
      明。又被告乙○○有如事實欄所載論罪科刑及執行情形，
      有臺灣高等法院被告前案紀錄表1 份在卷可稽，其於有期
      徒刑執行完畢5 年以內再故意犯本件有期徒刑以上之罪，
      應依修正後刑法第47條，論以累犯，並加重其刑。爰分別
      審酌被告甲○○教育程度為專科畢業、被告乙○○教育程
      度為初中畢業，2 人之智識程度當可辨明是非，竟不依法
      從事業務，提供不實之棄土證明文件予人申請開工執照，
      危害行政機關對戶政、地籍之管理，所為非是，兼衡渠等
      素行、犯罪動機、犯罪所得，被告甲○○處於主導本案地
      位，犯罪情節較被告乙○○為重，及被告2 人於事證明確
      情況下猶狡言否認犯行，態度不佳等情況，各處以如主文
      所示之刑。
（三）附表編號1 所示土地登記謄本上之偽造「桃園縣大溪地政
      事務所謄本專用章」印文1 枚、附表編號2 所示之戶籍謄
      本上「桃園縣大溪鎮戶政事務所印」印文、「主任朱順英
      」印文、「黃金興」印文各1 枚、「黃金興」之署名1 枚
      、附表編號3 之土地使用同意書上之偽造「黃金興」印文
      1 枚、附表編號4 路線圖「黃金興」印文1 枚，均應依刑
      法第219 條宣告沒收。至附表編號1 所示之偽造土地登記
      謄本、編號2 所示之偽造印鑑證明，業經渠等交付予丙○○所指定之朱驊真，已非屬渠等所有，偽造之「黃金興」
      印章1 枚，並未扣案，且據被告乙○○於本院審理時自稱
      ，該印章業已丟棄，故應已滅失而不予宣告沒收，附此敘
      明。
三、公訴意旨另以：
（一）被告甲○○、乙○○另犯218 條之偽造公印文罪云云，然
      被告甲○○、乙○○僅係向他人購買偽造附表編號1 、2
      所示之公文書，並無參與偽造前開公文書之行為，自無偽
      造其上公印文之犯行。
（二）被告甲○○、乙○○另犯214 條之使公務員登載不實罪云
      云，然本件被告2 人僅係提供附表所示文件，至申請開工
      事宜並非被告2 人所為一情，業據被告2 人供述明確，則
      被告2 人並未持前開文件向縣政府申報開工，自無使公務
      員登載不實之舉。
（三）故並無證據證明被告2 人有前開公訴人所指為偽造公印文
      及使公務員登載不實之犯行，此部份雖屬犯罪不能證明，
      惟公訴意旨認與前開論罪部分有高低階或裁判上一罪牽連
      犯關係，自毋庸另為無罪判決，附此敘明。
參、被告丙○○部分：
一、公訴意旨略以：被告丙○○為賢記公司之負責人，於89年3
    月23日與中福營造有限公司（下稱中福營造公司）簽訂承攬
    合約，負責處理中福營造公司在桃園縣中壢市○○段250-9
    、248-2 土地上，承攬麗寶建設股份有限公司（下稱麗寶建
    設公司）興建集合住宅工程中，有關剩餘土石方挖、運、棄
    之工程（建照號碼為89桃建工建執照字第會壢0912號）。被
    告丙○○明知依上開合約，其應檢附：「1.土地使用同意書
    、2.土地登記簿謄本及地籍圖（正本）、3.交通路線圖、…
    7.棄土地點前現狀照片」等，俾便前開興建工程之起造人：
    麗寶建設公司、承造人：中福營造公司及監造人：即建築師
    林詮彬，據以共同向主管機關申報備查剩餘土石方去向予以
    管制。惟被告丙○○為圖節省運送成本，竟向甲○○、乙○○購買由某不詳之人所偽造之桃園縣大溪地政事務所核發之
    「大溪鎮○○段178 地號土地登記簿謄本」、該筆土地地主
    「黃金興大溪戶政事務所印鑑證明」及「土地使用同意書」
    等，足生損害於黃金興及戶政機關核發印鑑證明之正確性。
    同時丙○○於申報主管機關開工前，即先行將上開工地現場
    之土石清運出場，並載至某不詳處所傾倒；嗣後其再將前開
    偽造文件等交付予中福營造公司，由起造人：麗寶建設公司
    吳寶田，承造人：中福營造公司吳寶順及監造人林詮彬，於
    90年3 月23日共同具名將上開不實資料，填具「建築工程開
    工報告書」，持向桃園縣政府工務局備查，致桃園縣政府工
    務局就剩餘土石方管理發生不正確之結果，而生損害於公眾
    ，因認被告丙○○涉有刑法第210 條偽造私文書、第211 條
    之偽造公文書、214 條之使公務員登載不實罪、第218 條之
    偽造公印文罪嫌云云。
二、按犯罪事實應依證據認定之，無證據不得認定其犯罪事實，
    又不能證明被告犯罪或其行為不罰者，應諭知無罪之判決，
    刑事訴訟法第154 條第2 項、第301 條第1 項分別定有明文
    。次按認定不利於被告之事實，須依積極證據，茍積極之證
    據本身存有瑕疵而不足為不利於被告事實之認定，即應為有
    利於被告之認定，更不必有何有利之證據，而此用以證明犯
    罪事實之證據，猶須於通常一般人均不至於有所懷疑，堪予
    確信其已臻真實者，始得據以為有罪之認定，倘其證明尚未
    達到此一程度，而有合理性之懷疑存在，致使無從為有罪之
    確信時，即應為無罪之判決，此有最高法院82年度臺上字第
    163 號判決、76年度臺上字第4986號、30年度上字第816 號
    等判例意旨可資參照。
三、訊據被告丙○○堅詞否認有何前開公訴意旨所指之偽造文書
    犯行，辯稱：該等文件均係被告甲○○所交付，伊並無參與
    偽造，亦不知前開文件係偽造等語。
四、經查：
（一）附表編號1 所示之土地登記謄本、編號2 所示之印鑑證明
      ，係被告乙○○向他人所購買後轉售予被告甲○○一節，
      業據被告乙○○、甲○○自承在卷，亦為公訴意旨所是認
      ，則被告丙○○顯無參與偽造前開土地登記謄本、印鑑證
      明之行為。又附表3 所示之土地使用同意書、編號4 所示
      之路線圖，均係被告乙○○、甲○○所共同偽造一節，亦
      已論述如上，雖被告丙○○於檢察官偵查中曾自承：伊取
      得棄土證明後，將計畫填一填，路線圖畫一畫，就交給中
      福，伊所繪之路線圖係依據被告甲○○所提供之圖繪製等
      語（見93年度偵字第15895 號偵查卷第123 、124 頁），
      然被告丙○○後於本院審理時則稱：伊並未繪製路線圖、
      亦未製作計畫書，伊將本件工程之棄土清運、處理轉包予
      朱驊真等語（見本院95年12月7 日審理筆錄），被告丙○○就是否繪製附表編號4 所示之路線圖一節前後所述不一
      ，惟觀諸證人甲○○前開於本院審理時所述情節，其對與
      其字跡相符之地主同意書猶思推諉，其畏罪之情溢於言表
      ，於此情況下，苟前開路線圖並非被告甲○○所繪，其絕
      無可能無端承認而陷自身不利，故被告甲○○既堅稱前開
      路線圖為其所繪，自屬非虛。況依前所述，被告甲○○既
      已偽造「黃金興」名義之土地使用同意書，為求備齊文件
      交予被告丙○○以早日申請開工，其當一次將所需文件備
      妥，實無必要徒留前開路線圖予被告丙○○自行繪製，故
      前開路線圖應係被告甲○○等於偽造「黃金興」名義之土
      地使用同意書時一併為之一節，堪以認定。再依被告乙○○、甲○○於本院審理時之證述內容，渠等偽造前開土地
      同意書、路線圖過程中，被告丙○○並未在場，亦未參與
      ，是於此亦無證據證明被告丙○○有參與前開土地使用同
      意書、路線圖之偽造行為。
（二）再依被告丙○○所述，其業將本件工程轉予朱驊真施做，
      附表所示文件係由甲○○直接交予朱驊真，伊並未見過等
      語（見本院95年12月7日審理筆錄），核與證人甲○○於
      本院所述，其係將前開文件交予朱驊真，被告丙○○並未
      接觸前開文件等語（見本院95年12月7日審理筆錄）相符
      ，堪信為真。則被告丙○○既未處理本件棄土工程事宜，
      亦未收受附表所示文件，要難認其知悉前開文件係偽造，
      是以被告丙○○辯稱其並未偽造附表所示文件，且不知該
      等文件係偽造等語，即非全無可能，而足採信，自不能單
      以被告丙○○曾與被告甲○○約定央其提供棄土證明文件
      一節，即論被告有公訴意旨所指犯行。又被告丙○○既不
      知本案棄土證明文件為偽造，且未經手提供前開文件，自
      亦無論以使公務員登載不實之犯行。
五、綜上所述，本件並無其他積極證據足資證明被告丙○○涉有
    公訴人所指行使偽造私文書、公文書及使公務員登載不實之
    犯行，其被訴之犯罪應屬不能證明，應為被告丙○○無罪之
    諭知。
據上論斷，應依刑事訴訟法第299 條第1 項前段、第301 條第1
項，修正後刑法第2 條第1 項前段、第28條，刑法第216 條、第
210 條、第211 條、第217 條第1 項、第339 條第1 項，修正後
刑法第55條前段、修正前刑法第55條後段，修正後刑法第47條第
1項，刑法第219 條，判決如主文。
本案經檢察官施宣旭到庭執行職務。
中    華    民    國    95    年    12    月    29    日
                        刑事第九庭審判長法  官  何信慶
                                        法  官  胡芷瑜
                                        法  官  何燕蓉
以上正本證明與原本無異。
如不服本判決，應於判決送達後10日內向本院提出上訴狀（應附
繕本）。
                                        書記官  許弘樺
中    華    民    國    95    年    12    月    29    日
附表：
┌──┬─────────┬───────────┬─────────┐
│編號│  文  書  名  稱  │  文 書 記 載 內 容   │  應 沒 收 之 物  │
├──┼─────────┼───────────┼─────────┤
│    │桃園縣大溪鎮○○段│土地所有權人：黃金興（│「桃園縣大溪地政事│
│    │178 地號土地登記簿│身分證統一編號：H1017 │務所謄本專用章」1 │
│ 1  │謄本1 份          │78266 號），地址：桃園│枚                │
│    │                  │縣大溪鎮員樹林11鄰員林│                  │
│    │                  │路段411 號，列印時間95│                  │
│    │                  │年2 月15日14時25分。其│                  │
│    │                  │上有「桃園縣大溪地政事│                  │
│    │                  │務所謄本專用章」公印文│                  │
│    │                  │1 枚。                │                  │
├──┼─────────┼───────────┼─────────┤
│    │「黃金興」印鑑證明│核發日期：95年2 月15日│1.「桃園縣大溪鎮戶│
│ 2  │1 份              │，當事人姓名：黃金興、│政事務所印」印文1 │
│    │                  │，出生年月日：35年11月│枚                │
│    │                  │18 日 、身份證統一編號│2.「主任朱順英」印│
│    │                  │：Ｚ000000000。其上有「│文1 枚            │
│    │                  │桃園縣大溪鎮戶政事務所│3.「黃金興」印文1 │
│    │                  │印」印文1 枚、「主任朱│枚、署名1 枚      │
│    │                  │順英」印文1 枚、「黃金│                  │
│    │                  │興」印文1 枚、署名1 枚│                  │
│    │                  │。                    │                  │
├──┼─────────┼───────────┼─────────┤
│    │桃園縣大溪鎮○○段│土地所有權人：黃金興（│「黃金興」印文1 枚│
│    │178 地號土地使用同│身分證統一編號：H10177│                  │
│ 3  │意書1 份          │8266號），地址：桃園縣│                  │
│    │                  │大溪鎮員樹林11鄰員林路│                  │
│    │                  │段411 號。其上有「黃金│                  │
│    │                  │興」印文1 枚。        │                  │
├──┼─────────┼───────────┼─────────┤
│    │桃園縣大溪鎮○○段│其上有「黃金興」印文1 │「黃金興」印文1 枚│
│ 4  │178地號土地路線圖 │枚。                  │                  │
└──┴─────────┴───────────┴─────────┘


司法院資訊處製作；財團法人民間司法改革基金會備份。
